【裁判字號】    91,訴,2053
【裁判日期】    920124
【裁判案由】    侵權行為損害賠償
【裁判全文】
臺灣板橋地方法院民事判決  九十一年度訴字第二○五三號
    原      告  甲○○
    被      告  乙○○
右當事人間請求侵權行為損害賠償事件，原告提起刑事附帶民事訴訟（九十一年度附
民字第一七七號），經刑事庭移送前來，本院判決如左：
    主    文
被告應給付原告新臺幣拾壹萬壹仟伍佰貳拾柒元，及自民國九十一年四月三十日起
至清償日止，按週年利率百分之五計算之利息。
原告其餘之訴駁回。
訴訟費用由被告負擔十分之三，餘由原告負擔。
本判決第一項於原告以新臺幣拾萬仟捌佰肆拾貳元供擔保後，得假執行。
原告其餘假執行之聲請駁回。
    事    實
甲、原告方面：
一、聲明：
（一）被告應給付原告新臺幣一百零一萬九千九百七十八元，及自起訴狀繕本送達翌
      日起至清償日止，按週年利率百分之五計算之利息。
（二）願供擔保請准宣告假執行。
二、陳述：
（一）緣被告於九十一年三月四日下午二時許，在臺北縣中和市○○路五九三號檳榔
      補給站內，持槍朝原告頭部射擊，致原告受有頭部槍傷併右耳撕裂傷之傷害。
（二）按不法侵害他人之身體或健康者，對於被害人因此喪失或減少勞動能力或增加
      生活上之需要時，應負損害賠償責任。又不法侵害他人之身體、健康、名譽、
      自由、信用、隱私、貞操，或不法侵害其他人格法益而情節重大者，被害人雖
      非財產上之損害，亦得請求賠償相當之金額。民法第一百九十三條第一項、第
      一百九十五條第一項分別定有明文。查原告因被告前揭侵權行為，受有左列之
      損害：(1)醫療費用部分：原告因傷於亞東紀念醫院接受治療，治療期間共計支
      出醫療費用新臺幣（下同）四千一百三十五元。(2)工作損失部分：原告自九十
      一年三月四日起至同年三月七日止住院接受治療，出院後並因傷療養月餘，爰
      以勞工一個月之基本工資一萬五千八百四十三元計算被告之工作損失。(3)精神
      慰撫金部分：原告於工作期間突遭被告持槍擊傷，心中忐忑恐懼，實非筆墨所
      能形容，爰依前揭規定請求被告賠償一百萬元精神慰撫金。綜上所陳，被告不
      法侵害他人，爰依侵權行為之法律關係，請求被告賠償上開金額。
三、證據：提出診斷證明書一件及醫療費用單據影本六紙為證。
乙、被告方面：
一、聲明：請求駁回原告之訴及假執行之聲請。
二、陳述：原告請求一個月之工作損失，時間過久，且精神慰撫金部分，請求之金額
    過高。
三、證據：未提出任何證據。
丙、本院依職權向財政部財稅資料中心函調原告及被告財產總歸戶資料各一份，並函
    請財團法人亞東紀念醫院鑑明原告就診時之受傷情形、痊癒所需時間、多久可恢
    復正常工作，及有無需繼續治療之後遺症。
    理    由
一、按訴狀送達後，原告不得將原訴變更或追加他訴，但擴張或減縮應受判決事項之
    聲明者，不在此限，民事訴訟法第二百五十五條第一項第三款定有明文。經查本
    件原告起訴時之聲明固請求被告給付一百零二萬一千五百元及自起訴狀繕本送達
    翌日起至清償日止，按週年利率百分之五計算之利息；嗣後於八十九年十月二十
    一日減縮聲明請求被告給付一百零一萬九千九百七十八元及自起訴狀繕本送達翌
    日起至清償日止，按週年利率百分之五計算之利息，核其性質係屬訴之聲明之減
    縮，依前開規定，自屬合法，合先敘明。
二、原告主張：被告於九十一年三月四日下午二時許，在臺北縣中和市○○路五九三
    號檳榔補給站內，持槍朝原告頭部射擊，致原告受有頭部槍傷併右耳撕裂傷之傷
    害，原告因而支出醫療費用四千一百三十五元，並受有一萬五千八百四十三元之
    工作損失，且應受賠償精神慰撫金一百萬元，爰依侵權行為之法律關係，請求被
    告賠償上開金額等語。被告則以：原告請求一個月之工作損失，時間過久，且精
    神慰撫金部分之請求，金額過高等語，資為抗辯。
三、原告主張被告之前揭傷害事實，業經被告自認在卷，且據原告提出亞東紀念醫院
    出具之診斷證明書一件為證，復有本院九十一年度訴字第六四三號刑事判決及該
    案刑事卷影本附卷可稽，自堪信為真實。
四、按因故意或過失，不法侵害他人之權利者，負損害賠償責任；不法侵害他人之身
    體或健康者，對於被害人因此喪失或減少勞動能力，或增加生活上之需要時，應
    負損害賠償責任；又不法侵害他人之身體、健康、名譽、自由、信用、隱私、貞
    操，或不法侵害其他人格法益而情節重大者，被害人雖非財產上之損害，亦得請
    求賠償相當之金額。民法第一百八十四條第一項前段、第一百九十三條第一項、
    第一百九十五條第一項分別定有明文。本件原告既因被告之故意侵權行為而受有
    傷害，其自得依侵權行為之法則請求被告負損害賠償責任。茲就原告請求賠償之
    項目及金額，應否准許，分述如左：
（一）醫療費用部分：
      按損害賠償，除法律另有規定或契約另有訂定外，應以填補債權人所受損害及
      所失利益為限，民法第二百十六條第一項著有規定。原告主張其因遭被告槍擊
      頭部，在亞東紀念醫院支出醫療費用四千一百三十五元之事實，業據其提出該
      院醫療費用單據影本六紙為證。該等單據所示之醫療費用總計雖為五千三百五
      十五元，惟其中證明書費一千一百二十百元非屬醫療上所必要之費用，應予剔
      除；其餘四千一百三十五元部分則均屬醫療上所必須，是原告請求上開金額之
      醫療費用，洵屬正當，應予准許。
（二）工作損失部分：
      按依通常情形或依已定之計劃、設備或其他特別情事，可得預期之利益，視為
      所失利益，亦屬損害賠償之範圍，民法第二百十六條第二項定有明文。原告主
      張其自九十一年三月四日起至同年三月七日止住院接受治療，出院後並因傷療
      養月餘，以一個月之勞工基本工資計算，其因此受有一萬五千八百四十三元之
      工作損失。被告對以勞工每月基本工作薪資為原告工作損失之計算基準雖不爭
      執，然抗辯原告不能工作之期間應不滿一個月。查原告主張其因傷療養月餘，
      並未舉證以實其說；而經本院依職權向亞東紀念醫院函查結果，認原告之本件
      傷害業經手術取出彈頭，因該彈頭位於顱外，故無爐內病灶，其傷口若無感染
      ，則於二週內應可痊癒，此有該醫院九十一年十一月二十日（九一）亞歷六四
      ─一字第四三一五號函一件在卷可憑，且為原告所不爭，可見原告不能工作之
      期間，應僅有二週即十四日，依勞工每月基本工作薪資一萬五千八百四十元計
      算（見卷附勞工基本工資資料，原告主張係一萬五千八百四十三元有誤），則
      其減少勞動能力損害僅為七千三百九十二元（15840(勞工每月基本工作薪資)
      ÷30(每月工作日數)x 14  = 7392元），是原告逾此部分減少勞動能力損害之
      請求，不能准許。
（三）精神慰撫金部分：
      本件原告因被告之傷害行為，致受有頭部槍傷併右耳撕裂傷之傷害，其肉體及
      精神上自均受有相當程度之痛苦，是原告據以請求精神慰藉金，於法有據。查
      原告係國中畢業，本件受傷前在檳榔攤工作，月入約二、三萬元，目前生活費
      用由其配偶支出，無自有房屋等不動產；而被告為國小畢業，之前從事汽車修
      理工作（現因槍擊原告經羈押於台灣台北看守所），每月約有四、五萬元之收
      入，有父母需奉養，亦無自有房屋等不動產等情，業經兩造分別陳明在卷，且
      為兩造所不爭，並有財政部財稅資料中心函覆之兩造財產總歸戶資料各一件在
      卷可按。本院斟酌被告持槍猝然朝原告頭部行兇之加害程度及原告所受傷勢與
      其復原期間不過二週，暨兩造之身分、地位、經濟狀態、教育程度等一切情狀
      ，認原告請求一百萬元，尚嫌過高，應予核減為三十萬元，方屬公允，原告逾
      此數額之請求，為無理由。
（四）綜上所述，本件原告因被告故意行兇，受有損害之數額為三十一萬一千五百二
      十七元（4135＋7392＋300000＝311527元）。
五、從而，原告依據侵權行為損害賠償請求權，請求被告給付三十一萬一千五百二十
    七元，及自起訴狀繕本送達被告翌日即九十一年四月三十日起至清償日止，按週
    年利率百分之五計算之利息，為有理由，應予准許。逾此數額之請求，則於法無
    據，應予駁回。
六、原告陳明願供擔保，聲請宣告假執行，經核其勝訴部份，合於法律之規定，爰酌
    定相當之擔保金額宣告之；其餘假執行之聲請，因訴之駁回而失所依附，不予准
    許。
七、結論：本件原告之訴，為一部有理由，一部無理由，依民事訴訟法第七十九條但
    書、第三百九十條第二項，判決如主文。
中      華      民      國    九十二    年      一      月    二十四    日
                                臺灣板橋地方法院民事第二庭
                                            法      官  林  玫  君
右為正本，係照原本作成。
如對本判決上訴，須於判決送達後廿日內向本院提出上訴狀
中      華      民      國    九十二    年      一      月    二十八    日
                                             法院書記官  王政煌


司法院資訊處製作；財團法人民間司法改革基金會備份。
